【裁判字號】    95,易,1015
【裁判日期】    950814
【裁判案由】    公共危險
【裁判全文】
臺灣板橋地方法院刑事判決              95年度易字第1015號
聲  請  人  臺灣板橋地方法院檢察署檢察官
被      告  甲○○
                    另案於臺灣桃園女子監獄執行中）
上列被告因公共危險案件，經檢察官聲請簡易判決處刑（94年度
偵字第15952 號、18974 號），本院認為不宜以簡易判決處刑，
適用通常程序判決如下：
    主  文
甲○○無罪。
    理  由
一、聲請簡易判決處刑略以：被告甲○○與林建庭係男女朋友關
    係，共同居住於向李晉豐承租之臺北縣板橋市○○路○段一
    七四巷一七九弄弄十五號五樓，明知於屋內使用爐火極易發
    生火災，而依當時之情形，並無不能注意之情事，竟疏未注
    意，於民國九十四年三月十六日上午七時二十六分許，在前
    揭處所，因未繳納水電費遭斷水斷電，故於屋內使用爐火燒
    炭取暖、煮用開水，詎因不慎遺留火種而引燃屋內雜物，致
    燒毀前揭現供人使用之住宅，因認被告甲○○與林建庭（已
    另行簡易判決有罪）共犯刑法第一百七十三條第二項失火燒
    燬現住建築物罪嫌等語。
二、按犯罪事實應依證據認定之，無證據不得認定犯罪事實，刑
    事訴訟法第一百五十四條第二項定有明文。又刑事訴訟上證
    明之資料，無論其為直接或間接證據，均須達於通常一般之
    人均不致有所懷疑，而得確信其為真實之程度，始得據為有
    罪之認定，若其關於被告是否犯罪之證明未能達此程度，而
    有合理懷疑之存在，致使無從形成有罪之確信，根據「罪證
    有疑，利於被告」之證據法則，即不得遽為不利被告之認定
    ，最高法院七十六年臺上字第四九八三號判例可資參照。訊
    據被告甲○○堅決否認涉有上揭公共危險罪犯行，辯稱：伊
    並未使用火爐，而上開房屋位於頂樓，任何人均可進出，火
    災發生後伊不能進去房子，但房東卻可以進去，現場都已經
    被破壞了，也有可能是其他人進去放火，不能把所有的責任
    都歸責到伊身上，更何況這是伊住處失火，沒有傷及鄰居，
    怎麼會構成公共危險罪等語
三、公訴人認被告甲○○涉有上開公共危險犯行，無非係以被告
    甲○○、林建庭於警詢及偵查中之供詞；證人即房東李晉豐
    、消防人員王章會、黃清山於偵查中之證言；火災原因調查
    報告書摘要、火災現場勘查人員簽到表、臺北縣政府消防局
    大觀分隊火災出動觀察紀錄、火警處理報告表、火災現場平
    面及物品配置圖各一件、火災現相片二十七幀為其主要論據
    。惟查：
  (一)本件火災起火處所係臺北縣板橋市○○路○段一七四巷一七
    九弄十五號五樓，而其火災原因，經臺北縣政府消防局進行
    調查後研判認為：「經現場勘查該戶僅客廳角落有起火燃燒
    ，廚房、浴室未有燃燒僅輕微燻黑，該臥室靠客廳之木板隔
    間輕微燒失，牆壁嚴重燻黑脫落，勘查客廳燃燒情形：以靠
    浴室出口處燃燒特別嚴重，其他處所燃燒較輕微，勘查客廳
    桌椅燃燒情形，亦以該處方向燒失、碳化嚴重，依此研判起
    火處為客廳靠烤爐附近處所，該戶因斷水、斷電，經常在屋
    內燃燒電線、電纜等雜物，九十四年二月二十五日十八時三
    十七分於上述同一地點，也在該處燃燒雜物，因此起火原因
    研判以遺留火種（燃燒雜物、抽煙……等）不慎引燃之可能
    性較高」等語，業據該局於九十四年三月二十九日之火災原
    因調查報告書中之火災原因調查報告書摘要記載甚明，並有
    該調查報告書一件附卷可稽，且經證人即臺北縣政府消防局
    人員王章會、黃清山於偵查中證述明確；而依證人即同案被
    告林建庭於偵查中所述：「（問：在九十四年三月間，該房
    子是否被斷水斷電及瓦斯？）有，當時有瓦斯筒，但是空的
    」、「（問：如何燒開水？）不一定，有時是買水喝」、「
    （問：火災現場的爐子，是否為你們在使用的？）是」、「
    （問：是要做何用？）幫狗洗澡用的，有時候取暖用的，是
    燒炭，那爐子都是放在房間，我們人在那邊就放那邊，出去
    的時候就把它熄掉」、「（問：當時火災時，爐子是放在那
    邊？）是放在房間裏面，是放在沙發後面的房間裏面」、「
    （問：發生火災的前一天晚上，你們是否有用那爐子？）有
    ，我們睡的時候就把它熄掉，用水潑熄」等語（見九十四年
    偵字第一五九五二號偵查卷第六二頁至第六三頁），可見該
    屋內確有遺留火種之情形，益徵前開火災原因調查報告書及
    證人王章會、黃清山所述，洵屬非虛。
  (二)惟依被告甲○○於偵查中所述：上開起火當日，伊係凌晨四
    、五點之前離開前開房屋，當時林建庭仍在屋內等語（見九
    十四年偵字第一五九五二號偵查卷第五七頁），核與證人林
    建庭於本院九十四年簡字第五五四六號公共危險案件訊問時
    陳稱：「九十四年三月十六日的前一個晚上我是有住在上開
    火燒地點，那個火爐應該是我在用的，那天我比較晚出門」
    等語相符（見該卷第三五頁），是被告甲○○前開所述非無
    可採，該爐火自應由林建庭即使用上開火爐及較晚出門之人
    負責熄滅，而非較早離開上開房屋之被告甲○○所能注意。
    ；而本件公共危險罪犯行，已由本院認定係同案被告林建庭
    所為，並經判處罪刑在案 (本院九十四年度簡字第五五四六
    號)， 併予敘明。故上開起火房屋係被告甲○○所承租居住
    一節，固據被告甲○○自承在卷，並經證人即房東李晉豐於
    警詢及偵審中、證人林建庭於偵查中證述甚明。亦難僅因被
    告甲○○係上開房屋之承租人，即推論被告甲○○為使用上
    開火爐不慎失火之人。是公訴人所提出之前開證據固得證明
    上開房屋有因使用爐火而失火，然遽以之認定被告甲○○有
    上開公共危險犯行，尚嫌速斷，此外，復查無其他積極證據
    足認被告甲○○涉有公訴人所指之公共危險犯行，應認本件
    不能證明被告甲○○犯罪，應為無罪判決之諭知。
據上論斷，應依刑事訴訟法第四百五十二條、第三百零一條第一
項，判決如主文。
本案經檢察官林俊儀到庭執行職務。
中    華    民    國    95    年    8     月    14    日
                  刑事第五庭    審判長法  官  陳坤地
                                      法  官  許映鈞
                                      法  官  李麗珠
上列正本證明與原本無異。
如不服本判決應於送達後10日內向本院提出上訴狀。
                                      書記官  王麗雯
中    華    民    國    95    年    8     月    14    日


司法院資訊處製作；財團法人民間司法改革基金會備份。
